臺灣新竹地方法院刑事判決
110年度易字第656號
公  訴  人  臺灣新竹地方檢察署檢察官
被      告  邱玉玲


上列被告因竊盜案件，經檢察官提起公訴（110年度偵字第3259
號），本院判決如下：
    主  文
邱玉玲無罪。
    理  由
壹、起訴意旨略以：被告邱玉玲於民國102年12月7日中午12時前
    之不詳時間，與證人即共犯吳國興（業經另案判決確定）基
    於意圖為渠等不法所有之犯意聯絡，在新竹縣○○鄉○○○00號
    證人即被害人莊鄒月蘭住處，先由證人即共犯吳國興翻越該
    住處之圍牆後，再將右側側門之門鎖撬開，繼被告邱玉玲與
    證人即共犯吳國興侵入證人即被害人莊鄒月蘭上開住處，共
    同竊得證人即被害人莊鄒月蘭所管領之DVD放影機2台、電視
    1台、電焊機1台、電動螺絲起子、電動裁縫機1台、電鑽2支
    、小型破碎機1台、割草機1台等物（價值共約新臺幣20萬元
    ），得手後，旋即逃離現場。嗣於102年12月7日中午12時許
    ，證人即被害人莊鄒月蘭發現上揭失竊之情而報警處理，為
    警循線查獲。因認被告涉犯刑法第321條第1項第1、2、3款
    之侵入住宅及踰越安全設備加重竊盜罪嫌等語。
貳、按犯罪事實應依證據認定之，無證據不得認定犯罪事實；不
    能證明被告犯罪者，應諭知無罪之判決，刑事訴訟法第154
    條第2項、第301條第1項分別定有明文。次按告訴人之告訴
    ，係以使被告受刑事訴追為目的，是其陳述是否與事實相符
    ，仍應調查其他證據以資審認；又認定犯罪事實所憑之證據
    ，雖不以直接證據為限，間接證據亦包括在內；然而無論直
    接或間接證據，其為訴訟上之證明，須於通常一般之人均不
    致有所懷疑，而得確信其為真實之程度者，始得據為有罪之
    認定，倘其證明尚未達到此一程度，而有合理之懷疑存在時
    ，事實審法院復已就其心證上理由予以闡述，敘明其如何無
    從為有罪之確信，因而為無罪之判決，尚不得任意指為違法
    。
　　又單一證人之證詞，不得作為有罪判決之唯一證據，仍應調
    查其他必要之證據，以察其是否與事實相符，即須藉補強證
    據以擔保其真實性，此乃法理所當然。而所謂補強證據，係
    指除應適用補強性法則之證詞外，其他足以證明所指證之犯
    罪事實確具有相當程度真實性之證據而言。雖其所補強者，
    非以事實之全部為必要，但亦須因補強證據與待補強之證言
    相互利用，足使犯罪事實獲得確信者，始足當之。而應適用
    補強性法則之證詞，縱先後證述內容一致，仍為單一證人之
    證言，究非屬該證言以外之其他必要證據，尚不足以謂前後
    之證詞相互間得作為證明其所指證犯罪事實之補強證據。
　　再按刑事訴訟法第161條第1項規定：檢察官就被告犯罪事實
    ，應負舉證責任，並指出證明之方法。因此，檢察官對於起
    訴之犯罪事實，應負提出證據及說服之實質舉證責任。倘其
    所提出之證據，不足為被告有罪之積極證明，或其指出證明
    之方法，無從說服法院以形成被告有罪之心證，基於無罪推
    定之原則，自應為被告無罪判決之諭知。
參、公訴意旨認被告涉犯起訴意旨所載犯行，無非係以：被告於
    警詢、偵查中之供述、證人即共犯吳國興於警詢及偵查中之
    證述、證人即被害人莊鄒月蘭於警詢中之指述、內政部警政
    署刑事警察局109年4月24日行生字第0000000000000號鑑定
    書、「2013/12/07竊盜案莊鄒月蘭住宅遭人入侵竊取財物現
    場勘查報告」、職務報告（110年6月17日）、新竹縣政府警
    察局勤務指揮中心受理110報案紀錄單、完整矯正簡表（莊
    國秀）、「臺灣臺中地方法院檢察署檢察官104年偵字第253
    94號起訴書」及臺灣臺中地方法院104年度審易字第2946號
    判決書（證人即共犯吳國興）等為據。
肆、訊據被告堅詞否認有何起訴意旨所載犯行，辯稱：我沒有偷
    那些東西，我之前跟莊鄒月蘭兒子莊國秀是男女朋友關係，
    之前我有跟莊國秀一起住在起訴書所寫的那個地方，後來莊
    國秀入監服刑，後來我因為身體受傷就回我媽媽家休養等語
    。經查，依照卷內事證，尚無從認定被告有為起訴書所載之
    犯行，說明如下：
一、證人即被害人莊鄒月蘭之上址住處，究竟何時遭竊及遭竊何
    物，依照卷內證據尚無從遽認：
㈠、證人莊鄒月蘭於104年8月7日警詢時固證稱略以：我在102年1
    2月7日中午12時發現我在北埔鄉戶籍地址住處遭竊，遭竊物
    品為DVD放影機2台、電視1台、電焊機1台、電動螺絲起子、
    電動裁縫機1台、電鑽2支、小型破碎機1台、割草機1台，門
    有上鎖，側門有被撬開等語（見偵卷第12頁反面）。
　　嗣證人莊鄒月蘭於110年5月30日警詢時，又證稱略以：當時
    我離開家裡有一段時間，回來時發現東西被偷走，門開開的
    ，外面大門沒有關，我當時很久才返回新竹縣○○鄉○○○00號
    看看，看一下之後再去我女兒家住，每次回北埔老家時間不
    一定，很久才回來一次，當時回到家中現場沒有異狀，只是
    每一個門都被打開，家裡所有門鎖都是好的，鐵捲門也沒有
    被破壞的痕跡，我跟莊國秀是母子關係，當時莊國秀有無住
    在上址戶籍地我不知道，我當時也不常在家（見偵卷第89至
    89頁反面）；當時現場處理警員回報「突然忘記東西放在哪
    裡、以為被竊，經四處尋找及事後回想，已找到東西，未有
    損失」，確實有東西遭竊，但有些東西當時原擺放位置在案
    發現場內之他處尋獲，單純是溝通上的誤會等語（見偵卷第
    90頁）。
㈡、而本案證人莊鄒月蘭於102年12月7日報案後，警員接獲報案
    到場時，經了解為證人莊鄒月蘭報案，並向警方表示已經1
    個多月沒有回家，突然忘記東西放在哪裡，以為被竊，經四
    處尋找及事後回想，已找到東西，未有損失等情，有新竹縣
    竹東分局北埔分駐所110報案紀錄單影本1份（見偵卷第26頁
    ）在卷可憑。
㈢、則依證人莊鄒月蘭所述，案發當時其並不住在上址住處，且
    於案發第一時間，其曾向到場警員稱物品已經都找到、係被
    放在他處等語，已如前述，其嗣後第一次警詢筆錄，係於10
    4年8月7日始製作，何以102年12月7日案發時係稱東西是放
    到他處、並無遭竊、已經找到，卻在時隔2年後明確指稱係
    遭竊哪些物品，其記憶是否正確實非無疑；雖其於嗣後110
    年5月30日警詢時稱確實有物品遭竊，但「有些東西」是被
    擺到其他位置了等語，從而，究竟證人莊鄒月蘭上址住處究
    竟有無物品遭竊、遭竊何物，僅依照其歷次所述，對照報案
    時之說法，顯然無法遽認；參以證人吳國興於本院審理時曾
    證稱：我可以確定被偷的東西沒有那麼多等語在卷（見本院
    卷第157頁），且證人莊鄒月蘭於案發當時既然不住在上址
    戶籍地，且在該處居住者另有其子「莊國秀」，則縱使有證
    人莊鄒月蘭所稱遭竊之物品，是否全部係遭他人竊取，抑或
    部分係經由居住該處之「莊國秀」加以處分，依照卷內事證
    均無從認定。從而，依照證人莊鄒月蘭所述，尚無從遽認其
    上址戶籍地究竟係於何時遭竊哪些物品。
二、證人即共犯吳國興就有關被告邱玉玲參與部分，所述前後歧
    異，且起訴書所載證人即共犯吳國興之行為態樣，部分亦與
    卷證不符：
㈠、證人吳國興於104年8月4日警詢時係證稱略以：我是在102年1
    2月7日上午8時至12時左右進去被害人家，他家當時大門沒
    關也未上鎖，我就直接進去，只有在客廳偷了1台錄影機，
    當天我經過附近要去訪友，看到被害人家門沒關，就直接走
    進去看有無值錢東西可以偷等語（見偵卷第10頁反面至11頁
    ）。
　　於110年1月12日警詢時則證稱略以：當時我跟邱玉玲說這些
    電線、電器用品給我好嗎，當時邱玉玲跟我說好，我只知道
    那些物品是邱玉玲告訴我是他男朋友的，當時我在客廳剝電
    線準備將電線變賣，我請邱玉玲拿手套給我穿戴，當時邱玉
    玲有戴手套幫我削電線，他知道我要變賣這些物品等語（見
    偵卷第8頁）。
　　於偵查中證稱略以：邱玉玲是我以前女友的朋友，是邱玉玲
    開門讓我進去拿，我沒有破壞門，我當時也常常去，我是趁
    邱玉玲不在時偷偷跑過去，因為邱玉玲當時男朋友被關，邱
    玉玲住在他男朋友那裡，我會去北埔找朋友就順便過去（見
    偵卷第70頁），又稱：我是趁邱玉玲不注意時偷搬的，邱玉
    玲只有幫我拿手套給我等語（見偵卷第71頁）。
㈡、證人吳國興於本院審理時證稱略以：我曾經有段時間會去找
    邱玉玲玩，他是我前女友的朋友，我才會認識，就是去我竊
    盜地點的地方，新竹縣○○鄉○○○00號，邱玉玲住在那邊。102
    年我去新竹縣○○鄉○○○00號行竊時，邱玉玲有家，他在房間
    打電腦，然後我說我要回去，我就順手帶走1台錄音機（見
    本院卷第154至155頁），又稱：我當時沒有撬門進去，窗戶
    有破洞，我就直接打開進去，因為當時是白天，邱玉玲在上
    班，他晚上才在家，我去行竊時邱玉玲確實不在場，我剛才
    說的那次，是有一次走的時候我拿走一台錄音機，然後隔沒
    幾天我就趁白天邱玉玲不在家時自己一個人去，邱玉玲不知
    道，之前我說偷電線的事情是我亂講的，我可以確定我去行
    竊那次邱玉玲確實不在場等語（見本院卷第156至157頁）。
㈢、是依照證人吳國興歷次所述，其初次警詢時完全未提及被告
    邱玉玲，其雖於嗣後警詢時稱案發當時邱玉玲在場並都知悉
    其要將物品變賣，然於偵訊時又先稱當時是自己趁被告邱玉
    玲不在時進去，嗣又稱當時被告邱玉玲雖然在，但不知道他
    做什麼等語，於本院審理時又堅稱當時被告邱玉玲不在場，
    則證人吳國興就有關不利被告邱玉玲之證述部分，僅有在第
    二次警詢時曾經為上開說詞，且前後說詞反覆，最後又稱被
    告邱玉玲當時其實去上班不在場，自無從以證人吳國興之曾
    經於警詢之證述（且前後矛盾）為不利被告認定之依據。
㈣、況起訴意旨雖記載證人即共犯吳國興有將被害人莊鄒月蘭上
    址住處右側側門破壞等語，然證人即共犯吳國興於歷次證述
    時均稱其係直接走進去、門沒有鎖，並未稱其有破壞門鎖，
    證人莊鄒月蘭雖於初次警詢時稱門鎖有被破壞，然嗣後又稱
    並無門鎖遭破壞之情形，已如前述；再依「2013/12/07竊盜
    案莊鄒月蘭住宅遭人入侵竊取財物現場勘察報告」觀之（見
    偵卷第17至23頁），現場勘察情形，就「破壞工具痕跡（比
    例尺）」係記載「無」，卷內亦無任何有關該處門鎖遭撬開
    破壞之照片，則此部分之記載亦顯與客觀事證不符。
㈤、至偵查中，被告雖有於檢察官詢問有關是否有拿手套給證人
    吳國興一事時，供稱：我當時在房間內打電動麻將，但我不
    知道他要幹嘛，我好像有拿手套給他等語（見偵卷第71頁）
    ，然依上開證人吳國興所述，其前往上址找被告邱玉玲次數
    甚多，從而，偵查中被告所自承有拿手套給證人吳國興一事
    ，究竟時間為何時，與本案有何關聯性等，均無從認定，尚
    無從作為本案不利被告認定之依據。　　　　
三、被告邱玉玲前與案外人莊國秀係男女朋友關係，且居住於上
    址，縱使該處有沾有被告邱玉玲指紋之物品，亦無違常情：
㈠、被告於警詢時已經供稱略以：我認識莊鄒月蘭，他是我當時
    男朋友莊國秀的母親，當時我都跟莊國秀一起住在莊鄒月蘭
    家等語（見偵卷第5頁）。
　　於偵訊時供稱略以：我102年間男朋友叫做莊國秀，本來我
    住在莊國秀家，後來我身體受傷後就回我母親家休養，當時
    我睡2間房間，莊國秀家是1樓平房，我不知道該處有東西被
    偷等語（見偵卷第69頁）。
　　於本院準備程序及審理時供稱略以：新竹縣○○鄉○○○00號是
    我男友莊國秀家，他已經往生，我有住過該處，但是我身體
    受傷後我就回家，住的時間沒有很久，102年12月7日就沒有
    住了，我住該處時沒有遇過莊鄒月蘭，他好像跟他兒子還是
    女兒住，吳國興有去過我家，時間我不記得，去聊天喝茶（
    見本院卷第49、50頁），該處是我平常住的地方，我只有使
    用其中某些空間，其他空間用來堆雜物，所以很凌亂（見本
    院卷第160頁）等語在卷。
㈡、證人吳國興於本院審理時證稱：邱玉玲住在新竹縣○○鄉○○○00
    號，他前男友去關了，所以邱玉玲一個人住在那等語（見本
    院卷第154頁）。
㈢、則依照被告歷次所述，均一再稱莊國秀前為其男朋友，並曾
    與莊國秀一起住過新竹縣○○鄉○○○00號之處所，前後所述一
    致，並經證人吳國興證述明確；且證人即被害人莊鄒秀蘭於
    警詢時證稱略以：莊國秀有無曾經帶他人至上址戶籍地居住
    我不知道，我沒看過，我都來來去去的，回來時間也很短暫
    ，當時我也不知道莊國秀有沒有女朋友（見偵卷第89頁反面
    ），該處只有我跟莊國秀有鑰匙，案發當時莊國秀是入監服
    刑，他入監後有無將鑰匙交給其他人我就不知道了等語（見
    偵卷第90頁），依證人莊鄒月蘭所述，其對於莊國秀當時有
    無交女朋友、有無帶他人前往上址居住均不清楚，從而，堪
    認被告所述其曾與莊國秀共同居住於新竹縣○○鄉○○○00號之
    處所一節為真實。
㈣、從而，雖卷附之內政部警政署刑事警察局109年4月24日刑生
    字第1090900736號鑑定書（見偵卷第13至14頁）顯示，在案
    發現場兒子（即莊國秀）房間內垃圾桶發現之手套內側微物
    DNA-STR型別檢測結果為混合型，不排除混有被告邱玉玲之D
    NA（見偵卷第13頁反面），然被告既然前與莊國秀為男女朋
    友關係，並曾經與莊國秀共同居住於案發處所，於該處所發
    現之物品上存有被告DNA之微物跡證，尚與常情無違。
四、綜上所述，本案唯一直接證人吳國興固曾於第二次警詢時證
    稱被告有參與其行竊一事，然不僅所述前後歧異，於審理時
    並證稱被告並未參與且不在場，至證人莊鄒月蘭部分，依其
    所述，尚且連何時及究竟有何物遭竊均無法確認；況被告既
    然曾經居住該處，自無從僅以該處發現存有被告DNA之物品
    遽認被告涉犯竊盜犯行，至起訴意旨所列其他書證，亦無從
    作為被告確有為本案犯行之佐證，依本案卷附證據資料，實
    無從就被告以竊盜罪相繩。
　　起訴意旨雖另記載依照卷內照片觀之，現場各房間凌亂，難
    認被告邱玉玲當時居住於該處等語，然住家環境整齊與否，
    端視居住於該處之人之生活習慣以及有無盡力維持，尚無從
    僅以該處凌亂或整齊與否判斷是否曾有人實際居住生活之依
    據，併予敘明。
伍、從而，檢察官就被告被訴竊盜犯行，所提出之證據，尚未證
    明至通常一般之人均不致有所懷疑，而得確信其為真實之程
    度，不足為被告有罪之積極證明，其指出證明之方法，無從
    說服法院以形成被告有罪之心證，自屬不能證明被告犯罪，
    依法應諭知無罪之判決。
據上論斷，應依刑事訴訟法第301條第1項，判決如主文。
本案經檢察官吳志中提起公訴，經檢察官陳中順到庭執行職務。
中    華    民    國   111    年    4     月    14    日
                  刑事第八庭   法  官  林哲瑜
以上正本證明與原本無異。　　　　　　　　　
如不服本判決應於收受判決後20日內向本院提出上訴書狀，並應
敘述具體理由。其未敘述上訴理由者，應於上訴期間屆滿後20日
內向本院補提理由書(均須按他造當事人之人數附繕本)「切勿逕
送上級法院」
中　　華　　民　　國　　111 　年　　4 　　月　　14　　日
                               書記官  胡家寧